臺灣高雄地方法院刑事判決　　　　　　　100年度訴字第605號
公　訴　人　臺灣高雄地方法院檢察署檢察官
被　　　告　連友偉
選任辯護人　張啟祥律師
被　　　告　張益豪
指定辯護人　本院公設辯護人蘇鴻吉
上列被告因強盜等案件，經檢察官提起公訴（100 年度偵字第14
526 號），本院判決如下：
    主  文
連友偉共同犯攜帶兇器強盜罪，處有期徒刑肆年。
張益豪共同犯攜帶兇器強盜罪，處有期徒刑參年捌月。
連友偉、張益豪其餘被訴傷害部分均公訴不受理。
    事  實
一、連友偉與張益豪係國中同學，畢業後因家境拮据均未升學，
    連友偉在餐廳當學徒，張益豪以焊接工作維生。緣連友偉在
    址設高雄市○○區○○路上某處「安吉小館」餐廳任職期間
    ，與廚師廖冬法因工作問題產生口角齟齬，因甫滿18歲，血
    氣方剛，竟萌生報復之心，邀約張益豪於民國100 年5 月5
    日晚上9 時33分許，分持事先向不知情之友人蕭煜穎借得、
    客觀上可供兇器使用之鋁棒、木棒（木棒未扣案），並共乘
    連友偉所有車號750-HWA 號重型機車前往上開餐廳，俟廖冬
    法下班後，自後尾隨至其高雄市○鎮區○○街5 號住處前，
    共同毆打廖冬法之頭部及身體，致廖冬法受有頭部外傷併右
    側顳枕部血腫及後頸部血腫併挫傷等傷害（傷害部分業據廖
    冬法撤回告訴，詳如後述）。連友偉與張益豪於毆打過程中
    ，見廖冬法將皮夾放置長褲右邊口袋內，復萌生意圖為自己
    不法所有之犯意聯絡，以上開毆打方式使廖冬法不能抗拒後
    ，連友偉指示張益豪強行取走廖冬法上開皮夾1 只（內有新
    臺幣【下同】17,500元、身分證、提款卡、健保卡、駕照等
    物），得逞後連友偉旋即騎車附載張益豪逃逸前往高雄市○
    ○區○○路，由連友偉分得贓款13,500元，由張益豪分得其
    餘4,000 元，其餘物件則隨手丟棄在高雄市林園區潭頭一帶
    。嗣經廖冬法報警處理，為警調閱監視器畫面而循線查獲上
    情。
二、案經高雄市政府警察局前鎮分局報告臺灣高雄地方法院檢察
    署檢察官偵查起訴。
    理  由
一、按被告以外之人於審判外之陳述雖不符刑事訴訟法第159 條
    之1 至之4 等4 條之規定，而經當事人於審判程序同意作為
    證據，法院審酌該言詞陳述或書面陳述作成時之情況，認為
    適當者，亦得為證據；當事人、代理人或辯護人於法院調查
    證據時，知有前項不得為證據之情形，而未於言詞辯論終結
    前聲明異議者，視為有前項之同意，刑事訴訟法第159 條之
    5 定有明文。查本判決如後所引被告連友偉、張益豪以外之
    人於審判外所為之陳述，雖無刑事訴訟法第159 條之1 至之
    4 等4 條規定情形，然檢察官、被告2 人、辯護人均已表示
    不爭執證據能力（見本院訴卷第79頁），且知悉該等證據屬
    審判外陳述，而於本院逐一提示並告以要旨時均表示無意見
    ，迄至言詞辯論終結前亦未聲明異議，茲本院審酌該等證據
    於作成時並無任何不適當之情況，認作為本件之證據係屬適
    當，故該等證據均具有證據能力。
二、上揭事實業據被告2 人均坦承不諱，核與證人即被害人廖冬
    法迭於警詢、本院審理中證述一致，復有高雄市政府警察局
    前鎮分局100 年5 月6 日、100 年5 月7 日搜索扣押筆錄及
    扣押物品目錄表、贓物認領保管單、國軍高雄總醫院附設民
    眾診療服務處100 年5 月5 日診斷證明書、被告連友偉所有
    0000000000號、被告張益豪所有0000000000號行動電話通聯
    紀錄、車號750-HWA 號重型機車車籍資料查詢、犯案模擬照
    片、監視器翻拍畫面各1 份及高雄市區地圖3 紙附卷可稽（
    見警卷第1 至30、41、44至57頁；本院訴卷第22至25、27-1
    至27-5頁），並有被告連友偉犯案時所穿夾克1 件、所持鋁
    棒1 支及被告張益豪犯案時所穿白色上衣1 件可資佐證。足
    見被告2 人上開任意性之自白與事實相符，得採為認定事實
    之基礎。從而，本件事證明確，被告2 人犯行均堪認定，應
    依法論罪科刑。
三、論罪科刑：
  (一)按刑法第321 條第1 項第3 款之攜帶兇器竊盜罪，係以行為
    人攜帶兇器竊盜為其加重條件，此所謂兇器，其種類並無限
    制，凡客觀上足對人之生命、身體、安全構成威脅，具有危
    險性之兇器均屬之，且祇須行竊時攜帶此種具有危險性之兇
    器為已足，並不以攜帶之初有行兇之意圖為必要，最高法院
    著有79年台上字第5253號判例意旨參照。查本件被告2 人所
    分持一般鋁製、木製球棒，原係供揮擊棒球正常使用，質地
    堅硬，如對他人用力揮打，依一般社會健全通念，客觀上足
    以對人之生命、身體、安全構成威脅，具有危險性，堪認可
    作為兇器使用無訛；被告2 人竟分持毆打被害人，致使不能
    抵抗而強取其皮夾財物得逞，核被告2 人所為，均係犯刑法
    第328 條之強盜行為，而有同法第321 條第1 項第3 款攜帶
    兇器而犯之情形，應依刑法第330 條第1 項之攜帶兇器強盜
    罪論處。起訴書論以被告2 人所犯法條係刑法第328 條第1
    項之強盜罪，尚有未洽，然業經檢察官當庭更正（見本院訴
    卷第78頁），毋庸變更起訴法條，附此敘明。被告2 人就上
    開犯行間，有犯意聯絡及行為分擔，均應論以共同正犯。
  (二)又按刑事審判旨在實現刑罰權之分配的正義，故法院對有罪
    被告之科刑，應符合罪刑相當之原則，使輕重得宜，罰當其
    罪，以契合社會之法律感情，此所以刑法第57條明定科刑時
    應審酌一切情狀，尤應注意該條所列10款事項以為科刑輕重
    之標準，並於同法第59條賦予法院裁量權，如認「犯罪之情
    狀可憫恕，認科以最低度刑仍嫌過重者，得酌量減輕其刑」
    ，俾使法院就個案之量刑，能斟酌至當。而該條所規定犯罪
    情狀可憫恕者，其所謂「犯罪之情狀」，與同法第57條規定
    科刑時應審酌之一切情狀，並非有截然不同之領域，於裁判
    上酌減其刑時，應就犯罪一切情狀，當包括行為人之犯罪原
    因、動機、造成損害、生活狀況及犯後態度等情，予以全盤
    考量，審酌其犯罪有無可憫恕之事由，亦即有無特殊之原因
    與環境，在客觀上足以引起一般同情，即令宣告法定低度刑
    ，仍嫌過重等情況，以為判斷。查本件被告2 人教育程度均
    僅為國中畢業，投入勞力市場，從事正當工作，賺取生活所
    需，未有何刑事前案紀錄，此有其等年籍資料及臺灣高等法
    院被告前案紀錄表可憑，緣因被告連友偉與被害人於工作期
    間產生口角齟齬，致心生不滿，因甫滿18歲，年輕識淺，血
    氣方剛，始邀約被告張益豪分持鋁棒、木棒前往，適見被害
    人皮夾置於長褲口袋內，乃萌生不法意圖，進而鑄下大錯，
    已如前述，可見被告2 人原意僅在宣洩一己不滿情緒，應係
    一時貪念始思慮欠週，致罹犯本案，衡情並非窮極惡劣之徒
    ，手段亦非兇殘，且犯後於警、偵、審程序均坦承犯行，將
    如何謀議、所持鋁棒、木棒犯案、分贓等過程如實供述，犯
    後由被告連友偉與被害人以7 萬元付訖達成和解，一再向被
    害人表示歉意，經被害人以書面及當庭以言詞表示願意原諒
    被告2 人，並當庭撤回告訴（見本院訴卷第51、85、89-1頁
    ），可見被告2 人顯有悔意，犯後致力彌補損害，是依本件
    客觀之犯罪情節、造成之損害與被告2 人主觀之犯罪動機、
    惡性而論，若依法定本刑科處最輕本刑有期徒刑7 年，猶嫌
    過重，不無「情輕法重」之虞，客觀上尚有情堪憫恕之處，
    被告2 人之辯護人以請求酌減其刑等語，為其等辯護（見本
    院訴卷第86至87頁），應屬可採，爰均依刑法第59條之規定
    酌減其刑。
  (三)爰審酌被告2 人正值年少，不知尊重他人財產權，竟因一時
    貪念，攜帶鋁棒、球棒毆打他人，至使不能抗拒，而強取他
    人財物，造成被害人財產損失及精神驚嚇，影響被害人財產
    安全及社會治安，所為誠屬非是，惟念及被告2 人所盜贓款
    僅17,500元，價值非高，且犯後為警查獲時即坦承犯行，將
    其中贓款16,100元還給被害人，復與被害人達成和解，賠償
    被害人7 萬元，此有贓物認領保管單、和解書各1 紙可稽，
    業如前述，兼衡被告2 人之犯罪動機、目的係因宣洩被告連
    友偉對被害人前有嫌隙之不滿情緒、所持兇器之種類、數量
    、強盜財物之價值、造成損害及彌補之程度，並分別考量本
    件係被告連友偉邀約被告張益豪、指示其取走被害人皮夾、
    與其2 人案發後分得贓款高低，及其2 人學歷均為國中畢業
    、家境普通、案發時被告連友偉為餐廳學徒、現為臨時工、
    案發時被告張益豪從事焊接工作、現從事變電箱工作維生（
    見本院卷第11至12、83至84頁）等一切情狀，分別量處如主
    文所示之刑，以示懲儆。
  (四)末按因犯罪所用或犯罪預備之物，以屬於犯罪行為人者為限
    ，得沒收之，刑法第38條第1 項第2 款及同條第3 項分別定
    有明文。查本件如前所述被告2 人犯罪所用扣案鋁棒及未扣
    案之木棒，均係其等不知情之友人蕭煜穎所有，核非被告2
    人所有之物，自不得宣告沒收；且查扣之夾克1 件、白色上
    衣1 件，固為被告連友偉、張益豪於犯罪時分別所穿衣物，
    然均非直接用以為本件犯行所用之物，若予以沒收既無法達
    到預防犯罪之效果，亦無法促進社會安全或公共利益；又扣
    案之西瓜刀1 支與本案無關，均據被告2 人供承明確（見本
    院訴卷第81頁），爰均不予宣告沒收，併此敘明。
四、公訴不受理部分：
  (一)公訴意旨另以：被告2 人共同基於傷害之犯意聯絡，分持鋁
    棒、木棒，並共乘被告連友偉上開機車自後尾隨被害人至其
    高雄市○鎮區○○街5 號住處前，毆打其頭部及身體，致其
    受有頭部外傷併右側顳枕部血腫及後頸部血腫併挫傷等傷害
    ，因認被告2 人另共同涉犯刑法第277 條第1 項之普通傷害
    罪嫌等語。
  (二)按告訴乃論之罪，告訴人於第一審辯論終結前，得撤回其告
    訴；又告訴經撤回者，法院應諭知不受理之判決，刑事訴訟
    法第238 條第1 項、第303 條第3 款分別定有明文。
  (三)本件公訴意旨所指被告2 人涉犯之普通傷害罪嫌，依同法第
    287 條前段之規定，須告訴乃論。茲本院於100 年6 月29日
    審理期日，被害人當庭表示願撤回告訴，此有本院審判期日
    筆錄及撤回告訴狀各1 份附卷可稽（見本院訴卷第85、89-1
    頁），核其撤回告訴，係在本件刑事案件言詞辯論終結前為
    之，揆諸前開說明，爰依法就被告2 人被訴傷害部分，均諭
    知不受理之判決。
據上論斷，應依刑事訴訟法第299 條第1 項前段、第303 條第3
款，刑法第28條、第330 條第1 項、第321 條第1 項第3 款、第
59條，判決如主文。
本案經檢察官顏漢文到庭執行職務。
中    華    民    國   100    年    7     月    13    日
                  刑事第十四庭  審判長法  官  陳銘珠
                                      法  官  林揚奇
                                      法  官  李俊霖
以上正本證明與原本無異。
如不服本判決應於收受送達後10日內向本院提出上訴書狀，並應
敘述具體理由；如未敘述上訴理由者，應於上訴期間屆滿後20日
內向本院補提理由書（均須按他造當事人之人數附繕本）「切勿
逕送上級法院」。
中    華    民    國   100    年    7     月    13    日
                                      書記官  武凱葳
附錄本案論罪科刑之法條
中華民國刑法第330條
（加重強盜罪）
犯強盜罪而有第 321 條第 1 項各款情形之一者，處 7 年以上
有期徒刑。
前項之未遂犯罰之。
中華民國刑法第321條
（加重竊盜罪）
犯竊盜罪而有下列情形之一者，處 6 月以上、5 年以下有期徒
刑，得併科新臺幣 10 萬元以下罰金：
一、侵入住宅或有人居住之建築物、船艦或隱匿其內而犯之者。
二、毀越門扇、牆垣或其他安全設備而犯之者。
三、攜帶兇器而犯之者。
四、結夥三人以上而犯之者。
五、乘火災、水災或其他災害之際而犯之者。
六、在車站、埠頭、航空站或其他供水、陸、空公眾運輸之舟、
    車、航空機內而犯之者。
前項之未遂犯罰之。